【裁判字號】    98,易,1461
【裁判日期】    990119
【裁判案由】    詐欺
【裁判全文】
臺灣高雄地方法院刑事判決              98年度易字第1461號
公  訴  人  臺灣高雄地方法院檢察署檢察官
被      告  甲○○○
上列被告因詐欺案件，經檢察官提起公訴（98年度偵字第17438
號），本院判決如下：
    主  文
甲○○○幫助意圖為自己不法之所有，以詐術使人將本人之物交
付，處有期徒刑肆月，如易科罰金，以新臺幣壹仟元折算壹日。
    事  實
一、甲○○○明知金融帳戶乃個人現金管理及流動之重要工具，
    一般國民向金融機關開立帳戶而經發給存摺等個人帳戶憑證
    原屬易事，苟有無端收集他人上開憑證者，其目的除供向他
    人犯詐欺取財等財產犯罪時，做為取款之人頭帳戶以規避查
    緝外，幾無他用，竟仍基於幫助詐欺取財之不確定故意，於
    民國98年3 月23日當日中午12時21分前之上班時間內某時，
    前往高雄縣大寮鄉○○○路345 號之「合作金庫銀行大發分
    行」申請設立帳號0000-000-000000 號存款帳戶，旋以新臺
    幣（下同）3,000 元之代價將該帳戶提供綽號「小玲」之不
    詳姓名成年女子使用，並在上址開戶銀行附近之鳳林路上將
    存摺、印章、密碼交付之，使其人得以基於意圖為自己不法
    所有而詐欺取財之犯意，自行、或推由與之有上開共同犯意
    聯絡之人，隨即於同日中午12時21分許，以撥打施春雄之電
    話並冒稱為其好友而欲向其借款之方式實施詐術，致施春雄
    因而陷於錯誤，先後於同日下午1 時30分許、3 時10分許，
    分別在坐落高雄市苓雅區○○○路249 號之「臺灣中小企業
    銀行東高雄分行」、高雄市三民區○○○路「臺灣中小企業
    銀行明誠分行」等處，依序將30萬元、20萬元匯入上開甲○
    ○○提供之人頭帳戶而受有損害。嗣為警因施春雄發覺有異
    報案而循線查獲。
二、案經高雄市政府警察局林園分局報告臺灣高雄地方法院檢察
    署檢察官偵查起訴。
    理  由
壹、證據能力部分：按被告以外之人於審判外之陳述，雖不符刑
    事訴訟法第159 條之1 至之4 之規定，然經當事人於審判程
    序同意作為證據，法院審酌該言詞陳述或書面陳述作成時之
    情況，認為適當者，亦得為證據，刑事訴訟法第159 條之5
    第1 項定有明文。本判決後開引用具有傳聞證據性質之證據
    資料，已經檢察官、被告於審理期日同意為證據使用，是其
    縱無刑事訴訟法第159 條之1 至第159 條之4 或其他傳聞法
    則例外之情形，亦經本院審酌該證據作成之情況，既無違法
    取得情事，復無證明力明顯過低等情形，以得供做法院判斷
    事實之依據為適當，認為均有證據能力，得為證據。
貳、實體部分：
一、訊據被告甲○○○於本院審理時對其前揭犯罪事實均自白不
    諱，並經證人即被害人施春雄於警詢中證述綦詳，復有高雄
    市政府警察局三民第二分局鼎金派出所受理詐騙帳戶通報警
    示簡便格式表、內政部警政署反詐騙案件紀錄表、臺灣中小
    企業銀行匯款收據、合作金庫銀行大發分行98年4 月17日合
    金發存字第0980001641號函及附件交易明細、通聯調閱查詢
    單在卷可稽。衡情，政府近年因不法集團以電話、網路向不
    特定人冒稱友人借款、網路購物、詐稱中獎、退稅、擄人勒
    贖、信用卡遭盜用等方式，騙取被害人匯款或依指示操作自
    動櫃員機轉帳至預先取得供規避查緝人頭帳戶之詐騙行為猖
    獗，不僅早已透過媒體、廣告大力宣導防範，並成立專責之
    反制、偵辦單位，就現代國人日常生活經常須接觸之自動櫃
    員機周圍及操作時顯示之畫面，亦無不以醒目之方式再三提
    醒，行政院猶因而作成降低每日可轉帳金額上限等，限制人
    民以自動設備進行金融交易活動之重大政策，引起社會廣泛
    討論，自為依卷附年籍資料係61年7 月28日出生、受有高中
    畢業教育程度，並有多年參與社會共同生活經驗之甲○○○
    於前開提供帳戶資料行為時所知之甚詳，其主觀上對於行為
    將為他人實施詐欺取財之行為提供助力，顯有不確定之故意
    ，是被告甲○○○自白前揭犯行，堪認與事實相符，犯行堪
    予認定。綜上所述，本件被告犯罪事證已臻明確，應依法論
    科。
二、查被告甲○○○就上開綽號「小玲」之不詳姓名成年女子等
    人實施詐欺犯罪之行為，並無犯意聯絡或行為分擔，其以存
    摺、印章及密碼提供而予以詐欺犯行之助力者，亦非刑法詐
    欺罪之構成要件行為，是核被告甲○○○所為，係刑法第30
    條第1 項前段、第339 條第1 項詐欺取財罪之幫助犯，應依
    同法第30條第2 項規定，按正犯之刑減輕之。爰審酌被告甲
    ○○○之年齡、品行、智識能力、犯罪動機、犯罪所生之損
    害，其為61年7 月28日出生、受有高中畢業教育程度、業工
    之人，業據其在本院審理時自陳在卷，本件犯罪時年37歲，
    於前揭犯行後，曾經查獲施用毒品而經法院裁定送觀察勒戒
    ，有臺灣高等法院被告前案紀錄表及臺灣高雄地方法院檢察
    署刑案資料查註紀錄表各1 份在卷可按，素行非佳，又其為
    貪圖區區3,000 元小利而犯罪之動機，不顧詐騙集團對於社
    會治安所造成嚴重危害，猶助長犯罪集團氣焰，擾亂社會安
    寧，除造成被害人受有50萬元之具體財產損害，對治安所生
    危害非輕，及其犯罪經查獲後，於本院審理時已知坦認犯行
    之態度等一切情狀，量處如主文所示之刑，又審酌其年齡、
    職業、收入、社會地位等節，並諭知易科罰金之折算標準如
    主文所示，以資儆懲。
據上論斷，應依刑事訴訟法第299 條第1 項前段，刑法第30條第
1 項前段、第2 項、第339 條第1 項、第41條第1 項前段，刑法
施行法第1 條之1 ，判決如主文。
本案經檢察官李茂增到庭執行職務
中    華    民    國    99    年    1     月    19    日
            刑事第十九庭  審判長  法  官  陳志銘
                                  法  官  吳芝瑛
                                  法  官  陳松檀
以上正本證明與原本無異。
如不服本判決應於收受本判決送達後10日內向本院提出上訴書狀
，其未敘述上訴理由者，並得於提起上訴後10日內向本院補提理
由書狀（均須按他造當事人之人數附繕本）「切勿逕送上級法院
」
                                  書記官  彭帥雄
中    華    民    國    99    年    1     月    20    日
附錄本判決論罪之法條：
刑法第339條第1項
意圖為自己或他人不法之所有，以詐術使人將本人或第三人之物
交付者，處五年以下有期徒刑、拘役或科或併科一千元以下罰金
。


司法院資訊處製作；財團法人民間司法改革基金會備份。
